【裁判字號】    95,重訴,242
【裁判日期】    971219
【裁判案由】    損害賠償
【裁判全文】
臺灣桃園地方法院民事判決             95年度重訴字第242號
原      告  縱橫開發有限公司
法定代理人  甲○○
                        號12.
訴訟代理人  陳昌羲律師
被      告  先豐通訊股份有限公司
                        號
法定代理人  乙○○
訴訟代理人  陳萬發律師
上列當事人間損害賠償事件，於民國97年11月20日言詞辯論終結
，本院判決如下：
    主      文
被告應給付原告新台幣參佰貳拾柒萬貳仟陸佰貳拾元，及自民國
九十五年八月十八日起至清償日止，按年息百分之五計算之利息
。原告其餘之訴駁回。
訴訟費用由被告負擔百分之三十二，餘由原告負擔。
本判決第一項於原告以新台幣壹佰零玖萬壹仟元為被告供擔保後
，得假執行。但被告如以新台幣參佰貳拾柒萬貳仟陸佰貳拾元為
原告供擔保後，得免為假執行。
原告其餘假執行之聲請駁回。
    事實及理由
壹、程序方面
一、按原告於判決確定前，得撤回訴之全部或一部。但被告已為
    本案之言詞辯論者，應得其同意，民事訴訟法第262 條第1
    項定有明文。本件起訴時，除原告外，本另列有東森國際事
    業股份有限公司（下稱東森公司）為原告，嗣於本件準備程
    序前，東森公司即具狀撤回起訴（卷一第104 頁），則依前
    開法文，該撤回應予准許，且無需得被告之同意，合先敘明
    。
二、按訴狀送達後，原告不得將原訴變更或追加，但擴張或減縮
    應受判決事項之聲明者，不在此限，民事訴訟法第255 條第
    1 項第3 款定有明文。本件原告起訴時聲明：被告應給付原
    告縱橫開發有限公司新台幣（下同）8,257,646 元，及自起
    訴狀繕本送達翌日起至清償日止，按年息5 ％計算之利息（
    卷一第5 頁）。原告嗣於民國95年8 月30日具狀變更聲明為
    ：被告應給付原告11,155,431元，及自起訴狀繕本送達翌日
    起按年息5 ％計算之利息（卷一第107 頁）。又於本院95年
    1 月3 日準備程序時當庭更正聲明為：被告應給付原告11,1
    55,431元，及其中8,257,646 元自起訴狀繕本送達翌日起、
    其餘2,897,785 元自95年10月8 日起，均至清償日止，按年
    息5 ％計算之利息（卷一第135 頁）。復於本院97年11月20
    日言詞辯論程序時當庭提出變更聲明為：被告應給付原告10
    ,189,279 元 ，及自起訴狀繕本送達之翌日起至清償日止，
    按年息5 ％計算之利息（卷三第30頁）。經核原告上開聲明
    之變更，僅係分屬擴張、減縮應受判決事項之聲明，依前揭
    法文，應予准許。
貳、實體方面
一、原告起訴主張：
  (一)被告於92年9 月5 日分別與原告及訴外人東森公司簽立委任
    招募契約書（下稱系爭委任招募契約），惟東森公司僅為名
    義上之簽約者，嗣後相關之外籍勞工作業申請及仲介等服務
    則均係原告辦理，且被告亦均以原告為給付外勞服務費、外
    勞住宿管理費之對象，並由原告開立統一發票及支付回饋金
    予被告，被告從未自東森公司處收受或給付東森公司任何款
    項，故以東森公司名義與被告所簽定之系爭委任招募契約書
    其相關權利、義務當已由原告概括承受，原告自得一併就此
    部分所受損失向被告請求賠償。
  (二)又兩造約定原告為被告代為辦理引進外勞之事宜，包括重新
    招募作業以及引進後之各項作業，並由被告自所引進之外勞
    薪資中按月代為扣取外勞應給付予原告之服務費後交予原告
    【依行政院勞工委員會（下稱勞委會）訂定之「私立就業服
    務機構收費項目及金額標準」第6 條規定，以外勞工作之第
    1 年每月1,800 元、第2 年每月1,700 元、第3 年每月1,50
    0 元為計算，下稱外勞服務費】，兩造並約定被告將每月自
    每名外勞薪資中扣取之食宿費2,600 元，以外勞住宿管理費
    之名義按月分期給付原告，以作為被告本應一次給付予原告
    之報酬，原告並另支付被告回饋金（自90年12月31日起至94
    年9 月30日止共計已支付被告5,775,000 元）。兩造簽立系
    爭委任招募契約後，原告即依約代為辦理各項外勞之引進服
    務等作業，被告亦依約按月自外勞薪資中代扣外勞服務費後
    交予原告，並按月以外勞住宿管理費之名義給付原告報酬。
    雙方本配合良好，豈料被告於94年底始以興建外勞宿舍為由
    ，要求原告提出巨額回饋金予被告，惟因被告此要求有違兩
    造約定，更抵觸就業服務法第54條第1 項第10款禁止雇主於
    委任招募外國人時，向私立就業服務機構要求期約或收受不
    正利益之規定，雖原告一再委婉解釋，仍未為被告所接受，
    經原告多方了解始知有其他業者允諾給予被告利益。嗣被告
    竟於95年3 月27日以存證信函要求原告返還各項作業所需之
    文件，並片面表示於文到後30日即95年4 月29日終止系爭委
    任招募契約。惟依系爭委任招募契約第1 條、第6 條約定，
    雙方不得隨意終止本契約，原告為此敘明上情，請被告尊重
    合約，惟被告仍執意片面終止契約，一再催逼原告返還相關
    文件，原告迫於無奈只得交還相關文件，其間為釐清雙方權
    益並由雙方簽立協議書，載明有關系爭委任招募契約之爭議
    由雙方協議解決，惟迄今被告仍置之不理，其間幾經原告催
    告被告始給付95年5 月份之外勞服務費227,600 元。
  (三)依系爭委任招募契約第6 條第1 款約定：「本契約自簽約日
    起生效。甲乙雙方不得隨意終止本契約。當事人之一方，於
    不利於他方之時期終止契約者，應付（按：應為「負」之誤
    寫）損害賠償責任。並應於三十日前以書面通知他方。」。
    被告於不利於原告之時期片面終止契約，致使原告無從繼續
    收取外勞服務費、住宿管理費，且因原告為達成外勞仲介之
    服務，尚須持主管機關即勞委會核准函並經我國駐泰國台北
    經濟文化辦事處及泰國外交部會同認證，而與泰國指定之人
    力仲介業者簽約，依約另需賠償國外仲介業者違約金，依財
    團法人台灣經濟科技發展研究院之鑑定研究報告書之鑑定結
    果（下稱本件鑑定報告），原告受有如下金額之損害，被告
    應依上開約定負損害賠償責任：
  1.所受損害部分（詳見本件鑑定報告第55頁以下）：由於引進
    外勞尚須與外勞輸出國特許之人力仲介公司簽約授權國外業
    者擔任招募代理人方得引進，原告乃與泰國人力仲介業者BA
    NSING MANPOWER CO,LID （邦興國際有限公司）以及LICTOR
     PLACEMENT AND TRADING CO.LTD （力德人才資源貿易股份
    有限公司）二公司簽訂契約，約定該等國外人力仲介業者應
    依勞委會核准人數每名外勞給付原告20,000元定金，惟如原
    告違約未予引進時，則需加倍返還該等定金予國外人力仲介
    業者，是原告因被告片面終止契約，造成該等經勞委會核准
    引進之外勞未能引進，故需賠償國外人力仲介業者之金額如
    下：
  (1)原告部分：共計93名，需賠償金額為3,720,000 元（計算式
    ：40,000 ×93＝3,720,000） 。
  (2)東森公司部分：共計37名，需賠償金額1,480,000 元（計算
    式：40,000 ×37＝1,480,000） 。
  (3)是此部分造成原告損失共計5,200,000元。
  2.所失利益部分：
    按就業服務法第52條規定聘僱外國人從事同法第46條第1 項
    第8 款至第10款規定之工作，許可期間最長為2 年，期滿後
    ，雇主得申請延展1 次，其延展期間不得超過1 年。是經勞
    委會許可引進之外勞得在台工作3 年，期滿仍得依原核准重
    新招募在台灣工作3 年，而人力仲介服務業者依規定就入境
    之外勞，不分第一次引進或重新招募者，均得依入境1 、2
    、3 年分別按月收取1,800 元、1,700 元、1, 500元之服務
    費。是就外勞服務費部分，並參考95年度及96年度之營利事
    業各業所得額暨同業利潤標準關於人力仲介業之淨利率為30
    ％為估算，原告本得獲取之利益如下：
  (1)已引進在台外勞服務費部分（自95年6 月份起算，尚未進入
    延展時期之外勞，以其在台期間2 年為計算，已進入延展時
    期即來台第3 年之外勞，則按第3 年應收費用計算）：
    原告部分：共計89名（詳如本件鑑定報告第58頁以下），
      應收之外勞服務費為1,461,221 元，故所失利益為438,36
      6 元（計算式：1,461,221 ×30％＝438,366 ，小數點以
      下四捨五入，下同）
    東森公司部分：共計31名（詳如本件鑑定報告第63頁以下
      ），應收之外勞服務費為382,044 元，故所失利益為114,
      6 13元（計算式：382,044×30％＝114,613）
    此部分共計所失利益為552,979 元。
  (2)已引進在台外勞之報酬即外勞住宿管理費部分（自94年7 月
    份起算，每名在台外勞每月2,600 元，以其在台期間3 年為
    計算，詳如原證26所示之計算表）：
    原告部分：應收之外勞住宿管理費為5,225,192 元，故所
      失利益為1,567,558 元（計算式：5,225,192 ×30％＝1,
      5 67,558）。
    東森公司部分：應收之外勞住宿管理費為1,943,273 元，
      故所失利益為582,982 元（計算式：1,943,273×30％＝
      582,982）。
    此部分共計所失利益為2,150,540元。
  (3)已重新招募獲准而未引進之外勞服務費部分（以每名外勞在
    台期間2 年計算，詳見本件鑑定報告第65頁以下）：
    原告部分：共計93名，應收之外勞服務費為3,906,000 元
      ，是所失利益為1,171,800 元（計算式：3,906,000 ×30
      ％＝1,171,800）。
    東森公司部分：共計37名，應收之外勞服務費為1,134,00
      0 元，是所失利益為340,200 元（計算式：1,134,000 ×
      30 ％ ＝340,200）。
    此部分共計所失利益為1,512,000元。
  (4)已重新招募獲准而尚未引進之報酬部分（以每名外勞在台期
    間2 年計算，依「私立就業服務機構收費項目及金額標準」
    第3 條第1 項第1 款第1 目、第2 款之規定，每名外勞原告
    自雇主即被告處可收之登記費、介紹費及服務費共計為19,8
    40元，詳見本件鑑定報告第67頁以下）：
    原告部分：共計93名，應收之登記費、介紹費及服務費為
      1,845,120 元，故所失利益為553,536 元（計算式：1,84
      5,120×30％＝553,536）。
    東森公司部分：共計37名，應收之登記費、介紹費及服務
      費為734,080 元，故所失利益為220,224 元（計算式：73
      4,080×30％＝220,224）。
    此部分共計所失利益為773,760 元。
  3.據上，原告與被告簽約部分所受損害及所失利益計為7,451,
    260 元（計算式：3,720,000+438,366+1,567,558+1,171,80
    0+553,536 ＝7,451,260） ，原告以東森公司名義與被告簽
    約部分所受損害及所失利益計為2,738,019 元（計算式：1,
    480,000+114,613+582,982+340,200+220,224 ＝2,738,019
    ），總計原告之損害金額為10,189,279元 (計算式：7,451,
    260+2,738,019 =10,189,279)。
  (四)綜上所述，被告於不利於原告之時期片面終止系爭委託招募
    契約，造成原告無法收取外勞服務費、被告應給付之報酬，
    且需賠償國外仲介業者違約金，爰依系爭委任招募契約第6
    條請求被告就原告上開所受損害與所失利益負損害賠償之責
    。並聲明：1.被告應給付原告10,189,279元，及自起訴狀繕
    本送達翌日起至清償日止，按年息百分之5 計算之利息。2.
    願供擔保，請准宣告假執行。
二、被告則以：
  (一)原告主張承擔訴外人東森公司部分向被告請求並無理由：
    訴外人東森公司與原告二者乃法律人格不同之主體，被告與
    渠等之契約係各自存在，且依就業服務法第34條等規定，私
    立就業服務機構應向政府申請設立「許可」及核發許可證後
    始得經營，為特許之行業，並無替代性可言，又私立就業服
    務機構應於為雇主仲介引聘外國人前，應先行取得勞委會之
    核准函及受勞委會之監督下始可經營，故經營人力仲介之業
    務限於許可之業務，不能任意換置。況原告起訴狀已先自認
    係由東森、縱橫二公司各別與被告簽立契約，並各別以存證
    信函互相往來，則顯然二公司係各別存在不可互換。況被告
    亦未同意該契約變更為原告或由原告承擔，原告主張並無依
    據。至於原告提出主張曾因向被告收取包括東森公司部分之
    款項並開立統一發票予被告，惟兩造契約並無約定被告應付
    任何費用予原告，且被告亦從未收過原告任何一紙統一發票
    ，況統一發票係稅務行政問題，與兩造簽訂系爭委任招募契
    約之委任契約法律關係存在於簽約主體即原告與東森公司間
    ，並無相涉，故原告以統一發票作為其主張之依據，並不足
    採。
  (二)被告得終止系爭委任招募契約，且無賠償原告之責：
    按「委任契約之成立，係以相互之信用關係為基礎，如其信
    用動搖，即可由一方之意思，將受任人解除，而不問有無相
    反之約定，因此，上訴人與被上訴人間之委任契約，縱有不
    得撤銷之特約，亦不排除民法第549 條第1 項之適用」，此
    有最高法院59年台上字第1944號裁判足參。又依民法第549
    條第1 項亦規定委任契約當事人之任何一方得隨時終止委任
    契約。查，依系爭委任招募契約第6 條第1 項後段之約定為
    ：「當事人之一方，於不利於他方之時期終止契約者，應負
    損害賠償責任。並應於30日前以書面通知他方」，足認兩造
    有關提前終止之約定，係以有無於「30日前通知他方」為認
    定，如於30日前已通知他方終止契約，即非屬不利於他方之
    終止。故被告於95年3 月27日以存證信函通知原告於函到30
    日後終止契約，依據契約、法律，均屬有據。原告既於95年
    3 月29日收到存證信函，則經過30日即於95年4 月29日系爭
    委任招募契約已終止。是依上開說明，被告本有終止契約之
    權，且本件係因原告違反就業服務法扣留被告文件，並收取
    不符契約、法令之外勞住宿管理費，故本件係原告違反法令
    ，被告又已合法終止契約，自無賠償之責。況系爭委任招募
    契約本無任何被告應付費予原告之約定，原告自無受損失之
    情。
  (三)原告主張之各項賠償金額亦無理由：
  1.本件鑑定報告結果是以同業利潤標準為計算，悖離鑑定之本
    意初衷，被告否認之。就本案如何鑑定，其鑑定方法應至少
    包含：各項財務資訊諸如原告營業支出之設備人力為何？成
    本為何？如何計算及各別之憑證證據由來及檢附；原告之收
    益項目數額？計算由來？憑證證據之由來並檢附。原告之營
    業利潤如何？原告於國稅局營業申報「營業淨利」既係負數
    或僅些微少數（即原告向國稅局申報營利僅獲利甚少，參卷
    內已附報稅資料），而上開鑑定結果如與原告向國稅局申報
    有差異時，如何解釋判斷？究是漏稅或是鑑定不實或他因？
    都是本案之疑點，但本件鑑定報告概以原告提供之資料及同
    業利潤標準為其鑑定方法依據，並未以原告公司之報稅及實
    際經營情形為鑑定，已非正確之鑑定，自不足採。
  2.原告以「已引進至被告公司工作之外勞」、「勞委會核可重
    新招募但尚未引進之外勞」，自上述契約終止日後，算至預
    估外勞聘僱到期之屆至日，依每月尚未服務但原告自行預期
    將可收取之外勞服務費，及以「已引進至被告公司工作之外
    勞」日後預期將收取之住宿管理費，均視為原告之損害云云
    ，顯與法不符。蓋本件原告之請求係以損害賠償為依據，必
    以已生實害之受損為限，且按「委任契約依民法第549 條第
    1 項規定，不論有無報酬，或有無正當理由，均得隨時終止
    。上訴人等之被繼承人對被上訴人終止委任契約，無論於何
    時為之，均不得謂被上訴人原可獲得若干之報酬，因終止契
    約致未能獲得，係受損害。同法條第2 項規定『於不利於他
    方之時期終止契約者，應負損害賠償責任』，其所謂損害，
    係指不於此時終止，他方即可不受該項損害而言，非指當事
    人間原先約定之報酬」，有最高法院62年台上字第1536號判
    例要旨可資參照。是原告不得將其尚未服務之報酬視為損害
    ，甚至連尚未引進之外勞都計算在內。況被告係循系爭委任
    招募契約第6 條所約定已提前30日通知終止，即非不利原告
    之時期終止，故原告之請求無據。又依「私立就業服務機構
    收費項目及金額標準」第6 條，係指就業服務機構得向「外
    國人」收取之服務費，並非向雇主，而需在就業服務機構有
    「服務」勞務存在始得收取服務費，並非未服勞務隨意可取
    ，系爭委任招募契約既已終止，原告已無任何「服務」勞務
    存在，被告亦非外國人，原告之請求顯然無據。退萬步言，
    依就業服務法第52條規定，外勞受聘至臺灣地區工作係1 次
    「2 年」聘用期，期滿無違規下得視雇主需求由雇主申請展
    延1 年，但因外勞於台工作期間內，有可能因逃跑、辭職、
    犯罪、生病、解聘、協議終止等諸多原因而離開雇主，未必
    全部工作滿2 年，縱使滿2 年後，雇主也未必會予以申請展
    期，但原告竟主張全部外勞都以工作必滿3 年，並以均向被
    告請求依規定本係外國人於受服務才支付之服務費，為其請
    求，此與法令規定不符，且並無服務存在，對象亦錯誤，則
    其請求顯屬無據。
  3.原告另主張伊與泰國人力仲介公司已簽約，並由泰國人力仲
    介公司以勞委會核准函所示外勞核准人數，依每名外勞20,0
    00元計付予原告，如原告對「泰國仲介公司」違約，原告必
    須加倍賠償以每名外勞40,000元予泰國人力仲介公司之違約
    金，使原告受有3,720,000 （縱橫公司）、1,480,000 元（
    東森公司）之損害云云。惟：(1)東森公司已撤回起訴。原告
    並非東森公司，其將東森公司混為一談，已屬無據。(2)原告
    所提出伊與泰國人力仲介公司簽立之中英文契約，被告均否
    認其真正，應命原告舉證其真正，不能僅憑其提出任何文書
    即驟信為真。況該中英文契約內所指「每名外勞定金20,000
    元」之情，被告亦否認其真正，既無支付之憑證，亦無任何
    資金流向為憑，不足採信。退步言之，縱上開中英文契約為
    真，然行政院勞委會所核准予被告之重新招募核可函，其內
    容係指被告自「泰國、菲律賓、馬來西亞、印尼、越南、蒙
    古」等國之外勞均可引進，被告可自此六國任意選擇引進外
    勞，並非專以泰國為限，故被告從無與原告約定單自「泰國
    」引進外勞，原告為何自行與泰國人力仲介公司簽約？為何
    自行簽定預收每名外勞20,000元之定金？縱屬為真亦與被告
    無涉，此並非系爭委任招募契約內所約定之事項，原告私人
    在外之行為不論真假如何，均不能將被告牽涉入內。是原告
    與他人不論有何約定，均與被告無涉。況原告尚未引進外勞
    就預收外國仲介公司定金，與勞委會之法令規定不符，此可
    參見被證4 之勞委會函文說明，縱如有此約定，亦屬非法收
    取，且若原告有預收20,000元納為己有，亦從未交予被告，
    又豈能要求被告為其個人在外已收取他人金錢之行為賠償40
    ,000 元 。又者，若原告係委託他人處理事務，依經驗法則
    應是原告付費予受託人，惟本件原告竟主張其委託他人卻收
    取受託人之定金，顯與常理有悖。故本案原告就此部分之主
    張，應係事後以不實文書矇混，既無資金流向，亦與常理有
    違，應屬無據。
  4.另就原告主張之外勞住宿管理費部分，依「私立就業服務機
    構收費項目及金額標準」規定，就業服務機構得向雇主收取
    之費用，並無「住宿管理費」此一項目。另觀諸系爭委任招
    募契約，兩造亦無約定原告得向雇主即被告收取「住宿管理
    費」。故原告稱被告應給付外勞住宿管理費，亦屬無據。是
    系爭委任招募契約亦無約定住宿管理費，而依「私立就業服
    務機構收費項目及金額標準」亦無此項目之規定，故就業服
    務機構即原告自不得向雇主即被告收取此費用。被告因不諳
    法令而曾錯誤給付原告外勞住宿管理費至94年7 月1 日，經
    發現原告不當收取此名目款項後，即予拒付，原告因此亦不
    敢再非法收取，況系爭委任招募契約係在95年4 月29日才終
    止，如被告真有積欠住宿管理費，何以於被告未再給付時起
    至系爭委任招募契約終止時，原告從未向被告催告或訴追其
    所自稱之外勞住宿管理費，故原告主張被告尚欠外勞住宿管
    理費，並不足採。再者，原告自承外勞於臺灣之食、宿及翻
    譯者之薪資報酬，均係由被告負擔，原告並無就外勞之住宿
    付出任何代價，豈可能無憑無據而向被告收取。至原告辯稱
    係以向雇主即被告收取住宿管理費為名義以取得雇主應付報
    酬，亦不實在，純係原告片面自稱之詞，不足為憑，且金額
    亦顯不相當。是兩造間並無任何商議支付住宿管理費之約定
    ，是原告之收取係屬不法，依前「私立就業服務機構收費項
    目及金額標準」，仲介公司得向雇主收取費用之項目及金額
    ，應僅限於該收費標準第3 條所明文之「登記費及介紹費（
    員工月薪資在平均薪資以下者，每一員工以第1 個月薪資為
    限；月薪資在平均薪資以上者，每一員工以4 個月薪資為限
    ）」、「服務費（每一員工每年以2,000 元內為限）」，故
    法令已有一定之標準，且系爭委任招募契約書並未約定，而
    於系爭委託招募契約第7 條既約定：未盡事宜悉依有關法令
    辦理等語，自應以上述法令之規定為限。但原告竟於本件主
    張請求之費用高達超過千萬元，其主張顯屬違背法令且不誠
    信。至於原告另稱之回饋金，實則係原告為避免已入境之外
    勞逃逸，而支付與外勞相關活動用途之基金，被告雖代收取
    此外勞基金，但均用於外勞活動用途，以安定外勞，避免外
    勞逃逸，此為有利於原告辦理引進外勞事務業績之途，原告
    自願給付，此外勞基金僅係由被告代收而支應於外勞活動用
    途，與本件原告之訴請，並無相涉。
三、兩造不爭執之事實：
  (一)被告所營事業為電路板加工製造與買賣等，原告、東森公司
    為經主管機關即勞委會依私立就業服務機構許可及管理辦法
    許可成立之私立就業服務機構。被告僱請外勞從事之製造業
    工作，屬就業服務法第46條第1 項第8 款至第11款規定之工
    作。被告於92年9 月5 日分別與原告及東森公司簽立系爭委
    任招募契約、委託書，委託辦理引進外勞之各項服務工作，
    包括重新招募作業及引進後之各項作業。其間，經勞委會核
    准引進之外勞，由原告執行作業之部分計有：勞委會於92年
    7 月24日以勞職外字第0920340147號函核准重新招募外勞56
    名、於93年1 月14日以勞職外字第0930218560號函核准招募
    外勞44名、於94年10月5 日以勞職外字第0940722000號函准
    許重新招募外勞54名、於95年2 月10日以勞職外字第095053
    0087號核准重新招募外勞43名；以東森公司名義申辦部分則
    為：勞委會於92年8 月26日以勞職外字第0920359170號函核
    准重新招募外勞41名、於94年10月3 日以勞職外字第094072
    1121號函准許重新招募39名（卷一第12-19 頁、第20-23 頁
    之委託招募契約書、委託書第98-114頁之公司變更登記表、
    卷二第42-43 、51-52 、60-61頁之勞委會函文）。
  (二)原告所引進之外勞同意於其在台工作期間，於第1 年、第2
    年、第3 年每月分別自薪資中扣除1,800 元、1,700 元、1,
    500 元給付原告服務費，兩造並約定由被告自外勞薪資中代
    為扣取後交予原告，被告乃為原告自外勞薪資中代扣上開金
    額給付原告直至95年5 月份，又95年5 月份被告交予原告代
    扣之外勞服務費為227,600 元（本件鑑定報告附件二之同意
    書、卷一第54-55 頁之律師事務所函、本件鑑定報告附件二
    之先豐通訊股份有限公司外勞95年5 月收款明細）。
  (三)原告所引進之外勞同意自每月薪資中扣除2600元食宿費（本
    件鑑定報告附件二之同意書）。又所引進之外勞與被告簽立
    勞動契約書，約定每月薪資為15,840元即當時勞委會規定之
    最低基本工資（卷二第46頁、第55頁）。
  (四)被告委託原告引進外勞並無以登記費、介紹費或服務費之名
    義給付原告任何委任報酬。
  (五)被告自與原告訂約後至94年7 月1 日止，以外勞住宿管理費
    之名義，依原告所引進之外勞在台工作期間，每名每月2,60
    0 元為計算給付原告。惟該等外勞自引進後在台期間之食宿
    費用，均係由被告支出。
  (六)被告於95年3 月27日發函予原告、東森公司，要求渠等於同
    年4 月30日以前返還各項作業所需之文件並終止系爭委任招
    募契約。原告、東森公司於95年3 月29日收受該存證信函，
    是被告與原告、東森公司間之系爭委任招募契約於95年4 月
    30日終止（卷一第24-35 頁之存證信函）。
  (七)截至95年5 月份為止，原告所引進、當時已在台工作之外勞
    共計89名（即以前述勞委會92年7 月24日勞職外字第092034
    0147號函核准重新招募外勞56名、93年1 月14日勞職外字第
    0930218560號函核准招募外勞44名，扣除已回國、逃逸、遣
    返之外勞，並加上其後以勞委會94年10月5 日勞職外字第09
    40722000號函准許重新招募外勞54名、95年2 月10日勞職外
    字第0950530087號核准重新招募外勞43名之其中4 名已引進
    外勞，外勞姓名、護照號碼、入境日詳如本件鑑定報告第58
    -62 頁）、以東森公司名義所引進、當時已在台工作之外勞
    共計31名（即以前述勞委會92年8 月26日勞職外字第092035
    91 70 號函核准重新招募外勞41名，扣除已回國、逃逸、遣
    返之外勞，再加上其後以勞委會94年10月3 日勞職外字第09
    40721121號函准許重新招募39名其中之2 名已引進外勞，外
    勞姓名、護照號碼、入境日詳如本件鑑定報書第63-64 頁）
    。原告以前述勞委會94年10月5 日勞職外字第0940722000號
    函准許重新招募外勞54名、95年2 月10日勞職外字第095053
    0087號核准重新招募外勞43名之其中4 名外勞已引進，是此
    二函文所核准而尚未引進之外勞共計93名。東森公司以前述
    勞委會94年10月3 日勞職外字第0940721121號函准許重新招
    募39名其中之2 名外勞已引進，是此一函文所核准而尚未引
    進之外勞為37名。
  (八)原告於90年12月31日起至94年9 月30日止，以支付回饋金（
    外勞基金）為由，分別以現金、支票支付予被告共計5,775,
    000 元（卷二第158-163 頁之支票影本、第220-232 頁之收
    據、第237-1 頁之華南商業銀行永和分行函覆、第238 頁之
    渣打國際商業銀行股份有限公司莊敬簡易型分行函覆）。
  (九)財政部所頒布之「營利事業各業所得暨同業利潤標準表」，
    94年至96年間人力仲介服務業之淨利率為30％。
四、兩造主要爭點：
    本件原告主張被告任意於不利於原告之時期終止系爭委任招
    募契約，依系爭委任招募契約第6 條第1 款之約定，被告應
    對原告負損害賠償之責，是被告應賠償者計有泰國人力仲介
    公司對原告之違約求償、原告對已引進之外勞及已經勞委會
    核准引進但尚未引進之外勞無法收取服務費及向被告收取報
    酬，至東森公司與被告簽約部分，實際上亦係由原告提供服
    務並收取費用，故原告就東森公司部分所受損害一併請求被
    告賠償予原告等語。被告則以係因原告扣留被告文件、向被
    告收取不法利益等可歸責於原告之事由始終止契約，且被告
    業已依約於終止契約30日前通知原告，即非於不利於原告之
    時期終止契約，無需負損害賠償之責，至原告所主張之對國
    外人力仲介業者之違約賠償，並未舉證證明，且縱若屬實亦
    係原告自行與他人之約定，與被告無關，又外勞服務費係原
    告向外勞收取之費用而非被告應給付予原告者，外勞住宿管
    理費則係因被告前受原告之欺瞞而誤為給付，兩造並無約定
    以之為被告給付予原告之報酬，且依法原告亦不得向被告收
    取登記費、仲介費及服務費以外之費用，至於被告與東森公
    司簽約部分，與原告無關，被告亦不同意原告承擔契約，原
    告一併請求實屬無據等語以資抗辯。是本件爭點厥為：(一)原
    告除就自身與被告間之契約關係為請求外，得否主張承擔東
    森公司與被告間之契約關係而為請求？(二)被告得否終止契約
    ？又被告終止契約是否應對原告所受損害負賠償責任？(三)如
    被告應負損害賠償責任，則本件原告得請求賠償之範圍、金
    額若干？茲分述如下：
  (一)原告不得主張承擔東森公司與被告間之契約關係而為請求：
    按契約當事人將其因契約所生法律上地位概括移轉與承受人
    者，是為契約承擔。承受人承擔者非僅限於讓與人享有之債
    權及負擔之債務，且及於因契約所生請求上地位。舉凡撤銷
    權、解除權、終止權等與契約關係不可分之形成權，均由承
    受人行使負擔之。屬於繼續的契約者，則由承受人繼續履行
    債務或享受債權。又契約之承擔除依法律規定者（如民法第
    425 、1148條）外，其依約定者應由契約之雙方當事人及承
    受人三方面同意為之。如由讓與人與承受人成立契約承擔契
    約，則須他方當事人之同意，始生效力。蓋契約承擔之契約
    發生效力以後，讓與人即脫離原有契約關係，契約之當事人
    即由他方當事人及承受人繼續維持，此為法理之當然解釋。
    查，本件原告以其向被告收取之外勞服務費、住宿管理費及
    開立予被告之發票均涵蓋以東森公司名義引進之外勞部分等
    情，據以主張其已承擔東森公司與被告間之契約關係，惟此
    為被告所否認，且縱使原告與東森公司間就系爭委任招募契
    約定有契約承擔契約，亦無證據顯示曾經被告之同意，且被
    告亦已當庭表示不同意之情，是縱然原告上開陳述為真，亦
    僅係原告與東森公司間之約定，於東森公司與被告間之契約
    關係，原告當僅係東森公司履行契約之輔助人而並非契約當
    事人之一方，自不得以東森公司與被告間契約關係之當事人
    自居而為本件請求，是原告主張就東森公司部分一併向被告
    請求損害賠償，當屬無據，不應准許（以下即僅就原告與被
    告間契約關係部分為論述，至東森公司部分原告無權請求，
    故不予贅述）。
  (二)被告得終止契約，惟應對原告負損害賠償責任：
  1.按稱委任者，謂當事人約定，一方委託他方處理事務，他方
    允為處理之契約；又當事人之任何一方，得隨時終止委任契
    約，民法第528 條、第549 條第1 項分別定有明文。又按當
    事人之一方，於不利於他方之時期終止契約者，應負損害賠
    償責任。但因非可歸責於該當事人之事由，致不得不終止契
    約者，不在此限，民法第549 條第2 項亦有明文。蓋委任契
    約之成立，係以相互之信用關係為基礎，如其信心動搖，即
    可由一方意思終止之，是委任契約不論有無報酬，或有無正
    當理由，均得隨時終止，僅係當事人一方如於不利於他方之
    時期終止，除有上開但書規定之情形外，應就他方之損失負
    損害賠償責任。
  2.又按探求契約當事人之真意，應通觀契約全文，依誠信原則
    ，從契約之主要目的及經濟價值等作全盤之觀察。查，系爭
    委任招募契約第6 條「效期及終止」之第1 款約定：「…。
    甲乙雙方不得隨意終止本契約。當事人之一方，於不利於他
    方之時期終止契約者，應負損害賠償責任。並應於30日前以
    書面通知他方。」，上開兩造所訂立之委任契約條款，雖有
    不得隨意終止契約之約定，惟由前述委任契約之特性，自應
    認此項約定仍不排除民法第549 條第1 項之適用，即被告仍
    得隨時終止契約，僅係對於原告因此所受損失有無賠償責任
    之問題。又查，本件原告為一人力仲介業者，被告所營事業
    則為電路板加工製造與買賣等，被告僱請外勞為所營事業之
    製造工作，屬就業服務法第46條第1 項第8 款至第11款規定
    之工作等情，業如前述，而依就業服務法第52條規定，因從
    事此類工作引進之外勞，在台許可工作期間最長為2 年，期
    滿後得延展1 年，且該等外勞如於聘僱許可期間無違反法令
    規定情事而因聘僱關係終止、聘僱許可期間屆滿出國或因健
    康檢查不合格經返國治癒再檢查合格者，得再入國工作；又
    同法第46條、第47條、第48條規定，雇主需先辦理國內招募
    ，經招募無法滿足雇主需要時，始得向勞委會提出申請，又
    提出申請核准後，即需至國外招募、挑選勞工，辦理簽證、
    居留證、聘僱許可、教育訓練、生活管理等事宜，外勞入境
    前後另需依中央衛生主管機關所定之健康檢查管理辦法按期
    進行體檢，入境後外勞如有需遣返時亦需辦理遣返作業等事
    宜，而原告受被告委託引進外勞事宜，自當就上開事項為辦
    理，此亦為系爭委任招募契約所約定，並有原告於鑑定時提
    出說明之引進外勞作業流程一紙可佐（本件鑑定報告附件二
    ）；再者，原告所引進之外勞同意於其在台工作期間，於第
    1 年、第2 年、第3 年每月分別自薪資中扣除1,800 元、1,
    700 元、1,500 元以給付原告服務費，兩造並約定由被告自
    外勞薪資中代為扣取後交予原告，亦如前述，是原告所得收
    取之外勞服務費需於所引進之外勞在台工作期間始得由被告
    按月扣取交予原告，而被告同意以外勞住宿管理費名義按月
    分期給付原告之報酬（此部分事實之認定，詳見後述4 、(2)
    所論），亦以原告所引進之外勞在台工作期間為給付之計算
    。則由上以觀，原告所受被告委任辦理引進外勞及引進後之
    各項作業，包括前置作業、引進作業乃至引進後作業之事務
    處理，顯具有繼續性、連續性，而原告因執行此項事務而約
    定得自被告處收取之報酬、自外勞處收取之服務費，亦仰賴
    外勞引進後在台工作期間自外勞所得薪資中按月分期扣取，
    是於原告為引進外勞之作業期間、乃至外勞引進後在台工作
    期間，如被告片面終止委任關係，則將導致原告無法自外勞
    處收取服務費、向被告收取報酬，故由系爭委任招募契約之
    契約目的與經濟價值，被告為本件終止契約之時，原告為被
    告所引進之外勞尚在被告處工作，原告並仍受被告委託辦理
    另一批外勞之引進並已獲取行政院勞委會之核准在案即將招
    募引進，自屬於不利於原告之時期終止契約，依前開約定被
    告自應就原告因此所受之損害予以賠償。
  3.被告雖抗辯稱已依約於契約終止前30日書面通知原告，故即
    非於不利於原告之時期終止契約云云。惟按解釋契約固須探
    求當事人之真意，不能拘泥於契約之文字，但契約文字業已
    表示當事人真意者，即不得反捨契約文字，而更為曲解。觀
    諸上開契約條款已明文約定：「當事人之一方，於不利於他
    方之時期終止契約者，應負損害賠償責任。『並』應於30日
    前以書面通知他方。」，即當事人一方於不利於他方之時期
    終止契約時，其損害賠償責任與終止契約前30日通知義務乃
    係併存，而非指一旦當事人一方於30日前書面通知他方終止
    契約即得不負損害賠償責任甚明，況原告所為之委任事務具
    有其繼續性及連續性，外勞在台工作期間通常均達2 年，尚
    非被告於30日前為通知原告即得為避免損失之應變，是被告
    執此抗辯，洵無理由。
  4.被告另辯以係因原告扣留被告相關文件、向被告收取不當利
    益即住宿管理費，被告始終止契約，故被告終止契約有正當
    理由云云。惟：
  (1)經查，稽之系爭委任招募契約第2 條、第3 條、第4 條約定
    ：於外勞引進申請作業時，被告需提供勞委會所需之必要資
    料及文件交予原告以為申請作業、原告應於完成勞工引進相
    關作業後，將被告核准文件迅速返還被告、被告應於獲得勞
    委會核准後3 日內將該核准函交予原告辦理申辦業務等語，
    是可見原告於辦理外勞引進之相關作業時，需自被告處取得
    必要之資料文件始得辦理委任事務，故原告為辦理委任事務
    而持有被告之相關文件本屬當然之理，被告亦未證明曾向原
    告索取應返還之文件而遭受拒絕之情，復由被告於95年3 月
    27日寄發予原告表示終止契約之存證信函內容以觀（卷一第
    24-29 頁），被告於函文內陳稱：「說明：一、…因貴公司
    所提供服務無法符合本公司要求，故本公司終止委任貴公司
    對本公司外籍勞工之一切服務，並索回所有外籍勞工相關文
    件，本公司將自行負管理及引進之責。」，顯係被告欲終止
    契約，故乃一併要求原告返還相關辦理文件，而非係因原告
    未返還文件被告始為終止契約，是被告指稱係因原告扣留文
    件未予返還始終止契約云云，洵不足採。
  (2)又徵諸被告所委任原告之事務，原告需付出相當之勞務、成
    本，且按諸「私立就業服務機構收費項目及金額標準」第3
    條亦有規範關於營利就業服務機構接受雇主委任辦理就業服
    務者，得向雇主收取登記費、介紹費及服務費之項目及金額
    等情，足見此類委任事務於一般交易習慣應有該等委任報酬
    之約定。惟查，被告委託原告引進外勞並無以登記費、介紹
    費或服務費之名義給予原告任何委任報酬，而被告自與原告
    訂約後迄至94年7 月1 日為止，則均以外勞住宿管理費之名
    義，依原告所引進之外勞在台工作期間，每名外勞每月2,60
    0 元為計算按月給付原告，然該等外勞自引進後之在台期間
    ，均係居住於被告所設之宿舍，並由被告負責膳食，且原告
    於90年12月31日起至94年9 月30日止，曾以回饋金（外勞基
    金）之名義，分別以現金、支票支付予被告共計5,775,000
    元，如自兩造訂約即92年9 月5 日後至94年9 月30日止期間
    為計算，亦已支付被告3,755,000 元等事實，業如前述，則
    由上開情事以觀，原告主張兩造間就委任報酬係約定以被告
    按月給付原告外勞住宿管理費之名義為之，可堪採信，否則
    何以被告於外勞食宿均係由其自己負擔之情況下，仍願意以
    外勞住宿管理費之名義給付原告該等金額長達年餘，且委任
    原告該等事務，不但無需支付原告報酬，尚且得由原告處獲
    取相當金額之回饋金？至被告抗辯依「私立就業服務機構收
    費項目及金額標準」第3 條關於營利就業服務機構得向雇主
    收取之費用項目並無所謂住宿管理費，被告先前支付予原告
    之住宿管理費係因不諳法令而錯誤給付云云，惟原告以住宿
    管理費名義按月向被告收取上開計算之金額，雖違反行政院
    勞委會所訂定之「私立就業服務機構收費項目及金額標準」
    第3 條關於營利就業服務機構所得向雇主收取之費用項目及
    標準之規定，然此亦僅係生原告是否有違反就業服務法第40
    條第5 款關於營利就業服務機構不得要求、期約或收受規定
    標準以外之費用，或其他不正利益之規定，而得依同法第66
    條第1 項規定按其要求、期約或收受超過規定標準之費用或
    其他不正利益相當之金額，處以原告10倍至20倍之行政罰鍰
    之問題，並不影響兩造間上開報酬給付約定之有效成立。況
    上開事證在在顯示兩造間協議被告以支付住宿管理費之名義
    給付原告報酬，原告得以規避「私立就業服務機構收費項目
    及金額標準」第3 條之收費限額，被告則得以不需於原告引
    進外勞之初一次給付原告全額之報酬，且所支付之報酬限縮
    於原告所引進外勞在台工作期間，如有外勞逃逸或遣返時則
    無需繼續支付原告該部分報酬，被告又得藉此向原告索取所
    謂回饋金（被告自原告處收取該等所謂回饋金，並未提出任
    何資料說明係供作外勞福利使用），何有被告不諳法令、陷
    於錯誤而給付之情形？是以，兩造間就委任報酬係約定以外
    勞住宿管理費之名義，由被告按月給付原告上開方式計算之
    金額，可堪認定，被告所辯洵不足採。則被告既係基於上開
    目的與原告相互約定報酬給付方式，本諸誠信原則，實不得
    執原告收取上開法令規範外之利益以為抗辯其有正當理由終
    止系爭委任招募契約。
  5.縱上所述，基於委任契約以相互信用關係為基礎之特性，當
    事人一方均得隨時終止契約，被告固得終止系爭委任招募契
    約，惟被告既係於不利於原告之時期為終止，自應就原告所
    受損失負賠償責任。至被告抗辯有正當理由始為終止云云，
    核屬無據，自難採憑。
  (三)原告得請求損害賠償之範圍、金額如下：
    按損害賠償，除法律另有規定或契約另有訂定外，應以填補
    債權人所受損害及所失利益為限。依通常情形，或依已定之
    計畫、設備或其他特別情事，可得預期之利益，視為所失利
    益。民法第216 條定有明文。至該條第1 項所謂所受損害，
    即現存財產因損害事實之發生而被減少之積極的損害。所謂
    所失利益，則指新財產之取得，因損害事實之發生而受妨害
    之消極的損害而言。是據此規定，凡依外部情事，足認其已
    有取得利益之可能，因責任原因事實之發生，致不能取得者
    ，即為所失之利益，應由債務人賠償，而不以有取得利益之
    絕對確實為必要。茲就本件原告可得主張之損害賠償範圍、
    金額分述如下：
  1.所受損害部分：原告雖主張為引進外勞前與泰國人力仲介業
    者BANSING MANPOWER CO,LID （邦興國際有限公司）以及LI
    CT OR PLACEMENT AND TRADING CO.LTD（力德人才資源貿易
    股份有限公司）二公司簽訂契約，約定該等國外人力仲介業
    者應依核准人數每名外勞給付原告20,000元定金，惟如原告
    違約未予引進時，則需加倍返還該等定金予國外人力仲介業
    者，是原告因被告片面終止契約，造成尚有93名已獲勞委會
    核准而尚未引進之外勞未能依約引進，故須賠償上開二公司
    3,720,000 元（計算式：40,000×93＝3,720,000） ，被告
    應負責賠償，並提出原告與渠等簽立、經泰國台北經濟文化
    辦事處認證之英文契約、即經公證之該契約中文譯本各2 件
    、收據3 紙、及需求書、授權書、勞動契約書各3 件為證（
    卷一第71-82 、150-160 頁、卷二第32-34 、44-50 、53-5
    9 、62-68 頁），惟為被告所否認並爭執該等契約書之形式
    及實質真正。而按當事人提出之私文書，必先證其真正，始
    有形式上之證據力，且私文書之真正，如他造當事人有爭執
    者，舉證人應負證其真正之責，觀之民事訴訟法第357 條規
    定自明，是原告應就上開主張事實、契約為真正負舉證責任
    。查原告固提出其與泰國人力仲介公司簽立之經泰國台北經
    濟文化辦事處認證之英文契約以為證，惟該等認證僅係證明
    簽字屬實，並非就本件之內容真實性為認證，自無從以原告
    所提之契約認定原告與泰國人力仲介公司確有該等約定存在
    ，復就契約內容而言，若原告係委託國外人力仲介公司他人
    處理事務，衡情應為原告即委託人付費予國外人力仲介公司
    即受託人，惟本件契約卻係以原告先行向受託人收取定金，
    似與常情有悖，況原告僅提出收據3 紙，惟無任何收取該等
    款項之會計憑證等可資佐證，是原告之主張即屬未能證明，
    自無從認定原告此部分之損失為真。原告請求被告賠償上開
    金額，即屬無據。
  2.所失利益部分：蓋被告如未終止系爭委任招募契約，則原告
    就已引進外勞部分，本得繼續向被告收取者包括已約定之報
    酬即以住宿管理費名義按原告所引進之外勞在台工作期間每
    人每月2,600 元之金額計算者、向外勞收取約定之服務費即
    按原告所引進之外勞台工作期間，於第1 年、第2 年、第3
    年每月分別以1,800 元、1,700 元、1,500 元計算並自外勞
    薪資扣除交付原告者；就已獲勞委會核准招募而尚未引進之
    外勞部分，如經引進，則原告亦得自被告處獲取相當之報酬
    ，及向外勞收取以上開方式計算之服務費，惟因被告終止系
    爭委任招募契約，致原告喪失上開利益，而上開利益，本屬
    原告依已定之計畫可得預期之利益，則被告就此部分自應負
    賠償責任。惟需敘明者有三：其一，依就業服務法第52條之
    規定，外勞受聘至臺灣地區工作係1 次以2 年為聘用期，期
    滿無違規下固得視雇主需求由雇主申請展延1 年，但因外勞
    於台工作期間內，有可能因逃跑、辭職、犯罪、生病、解聘
    、協議終止等諸多原因而離職，未必全部工作滿2 年，縱使
    滿2 年後，雇主亦未必會予以申請展期，即尚難認原告引進
    外勞後之第3 年即延展時期之報酬屬原告可得預期之利益，
    是原告就已在台工作外勞部分被告應給付之報酬即住宿管理
    費部分，主張均以在台工作3 年為計算，尚乏依據，仍應以
    外勞入境日起在台工作2 年期間為計算為當，然就被告最末
    於95年5 月份代原告自外勞薪資扣取服務費給付原告時，仍
    在被告處工作之外勞部分，如已在台工作進入第3 年時（即
    於95年5 月31日前，外勞在台已超過2 年），即得確認該名
    外勞已進入延展時期，當屬原告可得預期之利益，故就此部
    分外勞於計算被告應給付原告之報酬時，則應按3 年為計算
    ；其二，就已經勞委會核准招募而尚未引進之外勞部分，係
    勞委會先後於94年10月5 日、95年2 月10日發函核准，而被
    告自94年7 月1 日即已未按原約定給付原告上開方式計算之
    報酬即所謂住宿管理費，是足認於此部分外勞於尚未經勞委
    會核准招募來台前，兩造間對於以上述外勞住宿管理費之金
    額、方式計算及給付報酬已有爭議，顯無繼續以上開住宿管
    理費之金額、方式為計算及給付之合意，且若以上述外勞住
    宿管理費之金額為計算，則被告就每名外勞於2 年間共應給
    付原告報酬62,400元，顯高於「私立就業服務機構收費項目
    及金額標準」第3 條第1 項第1 款第1 目、第2 款加計之19
    ,840 元 （即第1 個月之薪資15,840元加計2 年服務費共4,
    000 元），是原告所得主張此部分之報酬，兩造間既已無繼
    續以住宿管理費之金額、方式為計算並給付之約定，原告自
    不得主張仍以住宿管理費之金額計算損失，惟按諸一般交易
    習慣，原告所受委任處理之事務既得請求報酬，業如前述，
    則原告請求依上開「私立就業服務機構收費項目及金額標準
    」之規定核定報酬，尚屬有據，應予准許；其三，按基於同
    一原因事實受有損害並受有利益者，其請求之賠償金額，應
    扣除所受之利益，民法第216 條之1 定有明文，原告主張其
    因被告終止契約而喪失收取報酬、服務費之預期利益，惟原
    告亦因此無需給付處理委任事務之勞務、費用，即應將原告
    處理委任事務之成本予以扣除後，始為原告所得請求之利益
    金額，原告乃主張以財政部核定公布之94至96年之同業利潤
    標準中「人力仲介業」之淨利率30％為計算，本院考量財政
    部每年均就營利事業各種同業，核定利潤標準，作為課徵所
    得稅之依據，其核定之同業利潤標準，係依據各業抽樣調查
    並徵詢各該業同業公會之意見而為核定（參見所得稅法第80
    條規定），可謂依統計及經驗所定之標準，且原告未能提出
    本件委任事務之相關成本費用明細單據，原告支出之成本於
    計算上顯有困難，是原告主張依此標準計算所得利益，尚屬
    合理，應予准許，且本件鑑定報告意見亦同此認定，至原告
    未能提出相關報稅單據，係涉原告是否有不實申報、逃漏稅
    捐之情，與本件利益之認定尚無影響。基此，本院核定原告
    所得主張之所失利益金額計算如下：
  (1)已引進在台外勞服務費部分：共計89名（詳如本件鑑定報告
    第58-62 頁，自95年6 月份起算），應收之外勞服務費共計
    00 00000元，故所失利益為438,366 元（計算式：1,461,22
    1 ×30％＝438,366）。
  (2)已引進在台外勞之報酬即外勞住宿管理費部分：就原告所提
    出如原證26所示之被告尚未給付之外勞住宿管理費之外勞名
    單（卷二第72-84 頁），被告並未爭執（僅係針對外勞來台
    之到期日抗辯應以2 年計算），而查原告所提原證26之外勞
    名單及計算，其所載外勞到期日皆係以外勞來台日往後推算
    3 年為計算，則依前述本院所認定之標準以計算外勞在台期
    間，其中編號44-92 、107 所示之49名外勞，應以2 年為計
    算，原告提出之原證26所計算之第3 年報酬即應扣除（按：
    原證26「縱橫外勞住宿管理費」其中編號1 、2 、21-22 、
    24-43 、99所示之外勞，於95年5 月31日前在台工作時間即
    已進入第3 年，即應以第3 年到期日為計算；編號93-98 所
    示之外勞原告僅主張以4 個月計算；編號100-106 、112 所
    示之外勞，原告則僅列名而未加入金額計算；編號108-111
    所示外勞則為94年10月5 日或95年2 月10日行政院勞委會所
    核准招募者，本應以「私立就業服務機構收費項目及金額標
    準」第3 條第1 項第1 款第1 目、第2 款之規定核定報酬而
    非以住宿管理費之金額為計算，惟原告此部分無主張何金額
    ；至其餘外勞則係於95年5 月31日前即已返國或逃跑，被告
    所未給付之報酬計算日期、金額於契約終止時即已確定，此
    部分原告之計算並無違誤）後，原告原可獲得之報酬應為3,
    6 96,392元【5,225,192-（2,600 ×12×49）＝3,696,392
    】，則所失利益為1,108,918 元（計算式：3,696,392 ×30
    ％＝1,108,918） 。
  (3)已重新招募獲准而尚未引進之外勞服務費部分：共計93名（
    詳如本件鑑定報告第65-66 頁），應收之外勞服務費共計3,
    906,000 元【計算式：（1,800 ×12）+ （1,700 ×12）＝
    42,000；42,000×93＝3,906,000 】，是所失利益為1,171,
    800 元（計算式：3,906,000 ×30％＝1,171,800） 。
  (4)已重新招募獲准而尚未引進之報酬部分：共計93名，應收之
    報酬共計1,845,120 元【計算式：（15,840+ 4,000） ×93
    ＝1,845,120 】，故所失利益為553,536 元（計算式：1,84
    5,120 ×30％＝553,536）。
  (5)至被告雖抗辯稱原告所主張在台工作之外勞服務費應係向外
    勞請求，不應向被告請求給付云云；惟被告既已與原告約定
    由被告自外勞薪資中扣取服務費後交予原告，則被告終止契
    約後又無證據顯示已停止繼續向外勞扣取該筆服務費，被告
    自應將其自終止契約後仍自行繼續扣取之外勞服務費給付原
    告，是被告此項抗辯並無理由。
  3.從而，原告主張受有賠償國外人力仲介業者之損害，請求被
    告賠償該部分損害，核屬不能證明，不應准許。至原告主張
    所失利益之部分，合計金額為3,272,620 元（計算式：438,
    366+1,171,800+553,536+1,108,918 ＝3,272,620） ，被告
    應予賠償，逾此部分之請求，尚乏依據，不應准許。
五、據上，原告請求被告應給付3,272,620 元，及自起訴狀繕本
    送達翌日即95年8 月18日起至清償日止，按法定利率即年息
    5 ％計算利息，為有理由，應予准許。逾此部分之請求，為
    無理由，應予駁回。
六、兩造陳明願供擔保，分別聲請宣告假執行及免為假執行，於
    原告勝訴部分，經核尚無不合，爰分別酌定相當擔保金額准
    許之。至於原告其餘假執行之聲請部分，因其餘訴之駁回而
    失所附麗，併予駁回。
七、本件事證已臻明確，其餘兩造主張、陳述暨所提之證據，經
    審酌均與本院前揭判斷不生影響，爰不一一詳予論述，附此
    敘明。
據上論結，原告之訴為一部有理由，一部無理由，並依民事訴訟
法第79條、第390 條第2 項、第392 條第2 項，判決如主文。
中    華    民    國    97    年    12   月    19     日
                  民事第一庭  審判長法  官  郭琇玲
                                    法  官  范明達
                                    法  官  陳雪玉
如對本判決上訴，須於判決送達後20日內向本院提出上訴狀。
以上正本與原本無異。
中    華    民    國    97    年    12    月    31    日
                                    書記官  吳瓊英


司法院資訊處製作；財團法人民間司法改革基金會備份。
